【裁判字號】    94,上重更(三),65
【裁判日期】    950315
【裁判案由】    毒品危害防制條例
【裁判全文】
臺灣高等法院臺中分院刑事判決    94年度上重更(三)字第65號
上  訴  人
即  被  告  乙○○
            甲○○
上  一  人
選任辯護人  趙建興  律師
共      同
選任辯護人  羅豐胤  律師
            洪明儒  律師
上列上訴人等因違反毒品危害防制條例案件，不服臺灣臺中地方
法院92年度重訴字第2854號中華民國93年3月17日第一審判決（
起訴案號：臺灣台中地方法院檢察署92年度偵字第21028、21029
、23439號），提起上訴，判決後經最高法院第3次發回更審，本
院判決如下：
    主  文
原判決關於乙○○、甲○○部分均撤銷。
乙○○、甲○○共同運輸第一級毒品，乙○○處無期徒刑，褫奪
公權終身；甲○○處有期徒刑捌年。
扣案之第一級毒品海洛因陸包（合計淨重玖佰肆拾陸點肆貳公克
、空包裝重貳拾捌點陸陸公克、純度百分之七十四點九九，純質
淨重柒佰零玖點柒貳公克）除包裝袋外沒收銷燬之；包裝袋陸個
、泰國郵包包裝盒壹個、髮臘陸佰捌拾伍公克、黃色泡棉陸個、
碳紙筒陸個、HENARA髮臘罐陸個、行動電話號碼肆支（SIM卡號
分別為0000000000號、0000000000號、0000000000號、00000000
00號），均沒收。
    事  實
一、乙○○、甲○○與綽號「阿正」之不詳姓名年籍成年男子均
    明知海洛因係第一級毒品，並業經行政院公告列為管制進出
    口物品，不得運送及輸入，仍共同基於運輸第一級毒品海洛
    因進口之犯意聯絡，於民國（下同）92年9月間，先由乙○○與「阿正」2人約定以郵務人員運送包裹夾帶之方式，自
    泰國運輸海洛因進入臺灣，並由乙○○在臺灣物色收受包裹
    之人。乙○○乃於同年九月間，在臺中市○○○○街156號「
    舊店茶棧」泡沫紅茶店內，經由同有運輸第一級毒品犯意聯
    絡之甲○○邀約其高中同學丁○○（經本院更一審判決無罪
    確定）見面，乙○○即向不知情之丁○○請求以其住處為收
    件地址，代收自泰國寄來之地毯包裹，丁○○允諾乃將其姓
    名住址及電話資料抄寫予乙○○，乙○○並囑甲○○去傳真
    予「阿正」，之後丁○○與甲○○相偕離去。嗣乙○○、甲○○得知丁○○久未收得包裹，乃於92年10月上旬約丁○○
    再至上址，由乙○○向丁○○重新索取姓名住址、電話資料
    ，由丁○○口述、乙○○抄寫後，再交由甲○○傳真予綽號
    「阿正」者，並約定於丁○○收得包裹後，由丁○○撥打甲○○0000000000號行動電話通知，甲○○再以其使用之行動
    電話號碼0000000000號撥打乙○○使用之行動電話號碼0000
    000000號告知郵包已到後，由甲○○代收或由乙○○親收，
    再由乙○○攜回住處等候綽號「阿正」者領取。乙○○並趁
    甲○○前往傳真時，邀約丁○○至其自用小客車內，告知丁○○所謂郵包包裹實為第一級毒品海洛因，丁○○知悉該郵
    包內藏海洛因後，即當場向乙○○表示不願意代收，然乙○○卻表示其行動電話及地址已傳真至泰國，郵包仍會寄來等
    語，丁○○見拒絕代收無效後，為明不願收受上開毒品郵包
    之意，於離去後，乃至桃園工作以逃避收取郵包，並囑咐家
    中之母親朱金玉不要收郵包包裹。嗣綽號「阿正」者於92年
    10月23日前某日，將第一級毒品海洛因6包（合計淨重946點
    42公克、空包裝重28點66公克、純度百分之74點99，純質淨
    重709點72公克）分別藏置於6罐HENARA髮臘下方夾層，利用
    不知情之成年郵務人員以郵包寄送方式自泰國運輸入境臺灣
    。嗣於92年10月23日10時許，為財政部臺中關稅局驗貨人員
    賴昭明於髮臘內夾層中發現第1級毒品海洛因，經臺灣臺中
    地方法院檢察署檢察官指揮法務部調查局航業海員調查處臺
    中站調查員封妥郵包，以控制下交付之方式，依原運送流程
    運送郵包。嗣因查知丁○○住所在臺中縣烏日鄉○○路376
    巷4號，與郵包寄送地址不符（郵包上誤載為收件人「陳威
    佰」，收件地址「臺中縣烏日鄉○○路367巷4號」），乃協
    請臺中縣烏日郵局人員依一般運送流程，於92年10月24日16
    時零7分許，以0000000000號行動電話撥打丁○○000000000
    0號行動電話詢問收件人，惟該電話無人接聽，約過5分鐘，
    丁○○回電向烏日郵局人員詢問來電何事，郵局人員乃告知
    其有一泰國寄來之郵包，找不到地址無從送達，丁○○不知
    地址確有錯誤，為拒收該郵包，乃一面向郵政人員佯稱不知
    情，請郵務人員將郵包送至住所，看其母朱金玉是否要收，
    一面電告不知情之朱金玉勿收郵包而拒絕收受該郵包。之後
    ，法務部調查局航業海員調查處臺中站調查員於92年10月27
    日朱金玉拒收郵包後扣得上開郵包內之第一級毒品海洛因，
    並於92年10月27日13時許在桃園縣桃園市○○路○段197號拘
    獲丁○○到案，扣得其所有與甲○○聯絡用之0000000000號
    行動電話1支；丁○○乃供出上開毒品係乙○○及甲○○要
    求運送，並於同月28日19時44分許配合調查員，以其所有
    00000000 00號行動電話撥打甲○○所有0000000000號行動
    電話，告知甲○○「東西」已到；甲○○乃另以0000000000
    號行動電話撥打乙○○所有0000000000 號行動電話告知乙○○，乙○○表示將馬上前往拿取，乃再由甲○○轉知丁○○，在臺中縣烏日鄉澄清醫院附近見面取貨，乙○○繼而撥
    打電話予綽號「阿正」者告知東西已到，綽號「阿正」者囑
    乙○○先將貨收起來，等候聯絡，並購買電子秤1台備用。
    嗣於同日21時15分許，調查員在烏日澄清醫院附近逕行拘獲
    乙○○，扣得其所有與甲○○聯絡用之0000000000號及與綽
    號「阿正」者聯絡之0000000000號行動電話2支；繼而在同
    日22時10分許，在臺中市○○街139號澄清醫院平等院區218
    號病房內拘獲甲○○，並扣得其所有與丁○○聯絡用之0000
    000000號、與乙○○聯絡用之00000000000動電話2支，始悉
    上情。
二、案經臺灣臺中地方法院檢察署檢察官指揮及法務部調查局航
    業海員調查處臺中站（下簡稱臺中市調查站）移送該署偵查
    起訴。
    理  由
一、訊據上訴人即被告（下稱被告）乙○○坦承扣案毒品係綽號
    「阿正」者自泰國委運來臺，請其代為收受，其遂於92年9
    月間，邀約甲○○及丁○○在「舊店茶棧」見面，請丁○○
    提供電話、住址、姓名等基本資料，傳真至泰國，方便綽號
    「阿正」者運送來臺等情。訊據上訴人即被告（下稱被告）
    甲○○亦坦承右開與乙○○、丁○○在「舊店茶棧」見面之
    事實不諱，惟否認有何運輸海洛因犯行，辯稱：乙○○與丁○○本來就認識，並非在右開「舊店茶棧」見面才認識；第
    1次見面時，乙○○向丁○○拿資料後，乙○○就叫伊與丁○○離開，伊並未傳真任何文件；第2次因為很久沒拿到東
    西，乙○○才又叫伊與丁○○出去，乙○○叫丁○○寫資料
    ，叫伊去傳真，但因沒有傳真號碼，伊遂交還給乙○○；伊
    不知郵包包裹內容物為海洛因，實無運輸毒品之故意，縱使
    有犯罪，亦僅屬幫助犯性質。嗣又改稱：第1次乙○○要伊
    找丁○○出來，並要丁○○提供電話、姓名、住址等資料是
    在乙○○友人所營位於臺中市朝馬附近之賣巴士音響器材公
    司內，並非「舊店茶棧」，該次亦未提及傳真之事；第2次
    見面是因丁○○沒有收到東西，乙○○要伊再約丁○○出來
    ，才約到乙○○友人位於臺中市○○路附近某應收帳款公司
    談，該次乙○○要丁○○再寫1次資料，乙○○叫伊去辦公
    室傳真，無法順利傳成，由乙○○邊打電話詢問再一邊傳真
    ，乙○○要伊等候，等傳真完畢再到客廳告訴乙○○已經傳
    好；92年10月12日晚上，乙○○又邀約第3次見面並詢問丁○○有無收到東西，且告知伊即將出國，如有人詢問即說不
    在；第4次即在「舊店茶棧」見面之該次，當時趙梓池有在
    場，事後4人一同前往謝政憲家，當時丁○○是坐乙○○的
    車前往，故伊等3人為代收地毯之事會面前後共有4次，且地
    點、時間並非均在「舊店茶棧」云云。
二、經查：
  (一)同案被告丁○○就本案案情之供證詞：
  (1)於92年10月28日偵訊時供稱：「（之前調查站所言是否實在
    ？）實在。」、「（本件毒品運輸詳情？）1個月前即92年9
    月份，經我朋友甲○○介紹，於臺中市○○路喝茶時認識
    TONY，TONY告訴我他想寄地毯是否可以請我代收，我就答應
    並留下我的姓名，地址，電話給TONY，我當時想他是甲○○
    的朋友，所以才答應他，TONY就馬上請甲○○將我的資料傳
    真出去，當時我沒有跟過去，也沒有因此得到報酬。事隔到
    10月上旬都未收到郵包，都是甲○○以0000 000000號打我
    的0000000000號電話，他問我東西收到了沒，我跟他說沒收
    到東西，於是甲○○又約我去同一家紅茶店，又向我要1次
    資料，他說可能上次傳真的資料對方沒有收到，所以我又再
    給TONY一次我的資料，在甲○○去傳真時，TONY在車上告訴
    我『寄的東西其實是4 號仔（海洛因）並非地毯』，當時我
    回答說：『如果這是毒品的話，我沒有辦法為你收』。TONY
    說東西可能7天之內就會到，而且資料已經傳真出去了，我
    估計可能東西在上星期3、4到，我不想收，所以我才會跑到
    桃園去，不想讓他們找到我，最後TONY告訴我拿到貨打電話
    給甲○○，而甲○○也跟我說東西到時打電話給他。但甲○○從未明示他知道包裹裡面的內容，10月27日10時20幾分時
    ，甲○○以他的電話打我的電話，當時我在睡覺，未接之後
    我有以0000000000號電話回他的0000000000電話，他告訴我
    他要住院開刀，我主動跟他說郵包還未送到，而且我跟他說
    我人在東部過幾天我就回中部，在10月25日下午郵差有打電
    話給我，問我確定地址，並問他是何物，郵差說是泰國寄來
    的包裹，我向郵差表明我沒有泰國的朋友，並在之後打電話
    給我母親說：『只要有人寄包裹來都不要收』，是於25日下
    午打的，以0000000000號電話打給我母親，因為我當時也沒
    有想到可以將東西拒收退回，我母親也覺得很奇怪，問我包
    裹是什麼，我跟母親說：不用問，拒收就對了，我母親叫朱
    金玉，之後我母親並沒有跟我說收貨之情形」（見偵字第
    21028號偵查卷第31頁以下筆錄）。
  (2)於92年11月13日偵訊時具結證稱：「（就你所陳述之乙○○
    、甲○○所言，是否實在？）均實在」、「（對甲○○之供
    述有何意見？）第1次在泡沫紅茶店時，只有我們3個人，第
    2次有多1個人在場，但現場並沒有在推銷兒童英文軟體，交
    代包裹寄送時，甲○○、乙○○都在場，由乙○○交代我們
    取貨之方式，甲○○也在現場聽並有點頭表示了解。當時乙○○只是說包裹拿到時打電話給甲○○，再由甲○○去載他
    ，甲○○也同意，而我的資料也是由甲○○去傳真的，是乙○○給他1本筆記本，裡面有傳真機號碼，就整個包裹寄送
    ，甲○○是聯絡人，但乙○○跟我說東西是毒品時，甲○○
    並不在現場，所以我不能確定甲○○是否知情，甲○○曾在
    27日住院時有打電話給我談到包裹的事情，我有跟他說包裹
    還沒有來，我說的都是實情，他所言部分不實在」、「（對
    乙○○的供述，有何意見？）我並不知道綽號『阿正』之人
    ，乙○○並非接到電話後才請我代收東西，是我一去之後，
    他在另外1個朋友走後就開始跟我談包裹之事」（見同上偵
    查卷第51頁以下筆錄）。
  (3)於原審93年2月9日審理時具結證稱：伊認識乙○○約3、4年
    ，第1次是透過甲○○認識；在92 年10月27日伊被警查到之
    前，在「舊店茶棧」與乙○○見過2次面，在該處喝茶；第1
    次在92年9月底、10月初的晚上9點半左右，第2次約在10月
    10日到10月20日間某晚8時30分許至9時左右；第1次是甲○○先以電話找伊，說他朋友乙○○要找伊，甲○○就載伊過
    去，伊與甲○○去時，乙○○已在場，乙○○就問伊能否幫
    忙代收地毯，伊反問『是地毯嗎？』，他說『是』，我說『
    若是地毯可以代收』，之後乙○○向伊要姓名、電話及住址
    ，伊有寫給他，當時甲○○只有坐在旁邊，整個過程只有伊
    等3人在場，沒有人中途離開，約過20分鐘後，甲○○開車
    載伊離開，甲○○載伊去他家換伊騎去的機車，從第1次聚
    會到第2次聚會中間，甲○○有主動聯絡伊2次，問說『包裹
    有否收到？』，而第2次甲○○聯絡時，伊說包裹尚未收到
    ，他就說乙○○可能還要向伊要資料，就約第2次聚會；第2
    次也是甲○○開車載伊過去，伊到場時，先看到乙○○與某
    不認識之男性（即趙梓池，丁○○於原審審理時當庭指認）
    在場聊天，之後約過15分鐘，該男性先離開，乙○○才問伊
    包裹都未到，資料可能弄錯，叫伊再寫1次，故伊唸給乙○○寫，寫完後他就請甲○○去傳真，（甲○○有無去傳真？
    ）有，甲○○說他說順便去買香煙他就離開了，甲○○的傳
    真號碼是乙○○告訴他的，伊看到乙○○打開筆記本看，並
    將伊的資料寫好後，就拿給甲○○去傳真，紙條內容為伊的
    姓名、電話及住址，但伊沒有看到乙○○有寫下筆記本內傳
    真機號碼交給甲○○去傳真，甲○○去傳真時，乙○○請伊
    到他車上並主動告知該包裹其實是『4號』（即毒品海洛因
    ），等甲○○傳真回來時就在『舊店茶棧』外面的車子附近
    ，直接將紙條拿給乙○○，當時伊與乙○○剛好下車，但不
    知他們有無說何話；伊在調查站曾提及『乙○○說交貨方式
    為只要說【東西到了】，不要提到【泰國】、【包裹】等字
    』，是在甲○○回來時在乙○○車旁說的，乙○○當時是說
    『只要講貨到了，你過來載我就可以了』；第1次9月在『舊
    店茶棧』，伊將資料交給乙○○，甲○○就先載伊回去了，
    伊沒看到乙○○有將伊寫的紙條交給甲○○，也不知道乙○○有否拿紙條給甲○○，第1次乙○○請伊代收地毯，並沒
    有在接電話，在92年9月之前有與乙○○見過面，只知道他
    叫TONY，但沒有與他交談，是92年9月第一次到『舊店茶棧
    』才經由甲○○介紹認識，也不知他叫乙○○，直到案發後
    才知道」等語（見原審卷第二宗第102頁以下筆錄）。
  (4)於本院本審95年3月1日審理時具結證稱：「（你與甲○○認
    識多久？交情如何？）高中到現在，好朋友」、「（認識乙○○嗎？期間有多久？）認識，但是沒有很好，案發前有見
    面」、「（92年9月間，甲○○有無帶你去見乙○○？）有
    」、「（見他何事？）他拜託我代收包裹」、「（你答應代
    收包裏要提供什麼資料？）提供電話、住址」、「（你有無
    問甲○○為何他不收而要你收？）沒有」、「（乙○○請你
    代收國外郵件，為了此事你們見過幾次面？）有4次，第一
    次在音響店，第二次在7－11，第三次在文心路的公司，第
    四次在紅茶店」、「以前問我拿幾次資料，這次是問我見面
    幾次，所以我說才說4次」、「（這4次都做什麼事情？）其
    中2次是拿資料，其他都問這些東西有無收到」、「（拿資
    料的是哪2次？）音響店及文心路的公司」、「（那時候你
    知道地毯包裹就是海洛因毒品嗎？）那時候還不知道」、「
    （「（包裹寄來之後，你有通知甲○○嗎？）郵局通知我時
    ，我回電郵局看我們家的人要不要收，並且打電話給我媽媽
    要她不要收，沒有告訴甲○○」、「（第4次的時間等於是
    在包裹寄到你家之前約10多天？）是的」、「（你說乙○○
    在第四次就告訴你是毒品，為何到10月27日你還回報他（指
    甲○○）說沒有收到包裹？）他那次跟我講之後，我們就沒
    有見面，然後他跟我講說大約1個禮拜就會到，因我不想幫
    他收毒品，所以他打電話給我時，我沒有接到，一看是他的
    號碼，我想他應是要問我東西有沒有收到，我如果告訴他，
    我人不在臺中，他應該就不會要我收，所以我就回電給甲○○，他說他人在開刀，問我說能不能幫他把車子開回家，我
    故意跟他說我人在台東，照顧我叔叔，其實是我是不想幫他
    收毒品」等語（見本院本審卷第112～116頁）。
  (5)依丁○○上揭供證內容，足認丁○○即係被告甲○○轉覓代
    收郵件之人，且丁○○與被告乙○○4次見面，甲○○均在
    場、郵件未送達前均由被告甲○○與丁○○連絡，顯見被告
    甲○○對寄送郵件關心之程度甚濃，且不亞於被告乙○○。
  (二)被告甲○○於偵訊時初則供稱：「（有關包裹寄送詳情？）
    約2、3星期前我有與乙○○、丁○○一起到大墩11街東興路
    附近紅茶店喝茶，．．．當時還有趙梓池（誤繕為趙子池）
    在場．．．，後來乙○○有談及地毯之事，我便問丁○○，
    丁○○說東西他都沒有收到，而我只有問這一次，至於為何
    要叫我代問，我就不知道了，可能丁○○與我感情較好，之
    後我與乙○○（TONY）、丁○○就沒有再見面了，乙○○跟
    我說他有託朋友送地毯回來，因為他有工作沒辦法收，而丁○○經常在家上網，所以請丁○○代收，．．．通常乙○○
    是以0000000000號打我的0000000000號電話，之後乙○○也
    沒有以任何方式向我問及包裹相關之事情，我在入院開刀之
    前並沒有處理與包裹相關的事情，一直到28日晚上7點多丁○○突然打電話給我說：『有收到掛號了』，我就說：『好
    ，我打給TONY，後再打給你』，之後我就打電話給乙○○，
    他說收到了，但不知道丁○○住處，於是我們就約在烏日復
    興路、五光路的澄清醫院，所以我就再打電話給丁○○要他
    過去相約的地點，我是跟丁○○說『ＴＯＮＹ要你過去烏日
    澄清醫院處把東西給他』，我與乙○○、丁○○都未提及『
    地毯』2字．．．我是用電話0000000000號打給丁○○，而
    使用0000 000000號打給乙○○，．．．」（見偵字第21029
    號偵查卷第70頁以下筆錄）。嗣又改稱：「（提示『舊店茶
    棧』照片，是否當時約在該店談事情？）之前該店是叫『老
    地方』，但地點就是我們當時9月底聚會地方沒錯」、「（
    對你在醫院，而丁○○打0000000000號電話給你之內容，是
    何意思？）是乙○○打電話給我，問丁○○代收的地毯的事
    情，所以我才問他，因為丁○○有收到東西，所以我才聯絡
    乙○○，他們才會約在澄清醫院的，並沒有說東西先交給我
    ，乙○○說東西收到，立刻打電話給他，什麼原因我不清楚
    ，也就是說我們原本約定，丁○○拿到東西後，馬上打電話
    給我，再由我打電話聯絡乙○○去拿貨，我以0000000000號
    打給乙○○0000000000號電話，我之所以會改以該電話打給
    乙○○，是因為乙○○的電話記憶在該電話中，而乙○○約
    好見面地點就掛掉電話，我也無法告訴他丁○○的電話」、
    「（丁○○說：『東西來了』，為何你就知道他說的內容？
    ）我接到電話第1個想法，就是乙○○託他收的地毯」、「
    （對丁○○之證詞有何意見？）9月底該次是乙○○有拿1張
    資料要我去幫他傳真，後來前往超商時，因乙○○沒有給我
    傳真號碼，所以只有買1包煙回來，並將資料還給乙○○，
    10 月份也不是我去傳真的。之後就是乙○○要我問丁○○
    是否有收到地毯，我有幫忙打過2次電話給丁○○，．．．
    他們約定交貨方式時，我並不在場，並不了解他們談話內容
    」（見偵字第21028號偵查卷第85頁以下筆錄）。於原審則
    係供稱：「（對起訴書起訴之事實，有何意見？）當時是乙○○說他有朋友要寄地毯過來，本來問我是否可代收，我說
    我要工作不在家，後來他問丁○○，丁○○說可以代收，乙○○就請丁○○幫忙收，乙○○英文名字為TONY」、「（為
    何東西是地毯，乙○○不自己收？）因為他要工作不在家，
    而丁○○認為他都在家，代收沒有關係」等語（見原審卷第
    一宗第28頁以下筆錄），被告甲○○上開所供，前後不一，
    難以令人盡信。另觀諸證人丁○○上開證述及供詞內容，對
    於被告乙○○曾於92年9月底、10月初某日及92年10月中旬
    某日，分別以電話聯絡甲○○，轉知丁○○幫忙代收地毯，
    並先後留下丁○○之電話、住址、姓名，於第二次留資料時
    ，並在車內告知丁○○有關包裹內容物實為毒品海洛因，且
    於將來丁○○收到包裹時，只要聯絡甲○○說「東西到了」
    即可，勿提及「泰國」、「包裹」字眼，之後再由甲○○聯
    絡乙○○，丁○○從未與乙○○直接聯絡過等情業已詳為陳
    述，歷次供述及證述內容均無二致。
  (三)丁○○於92年10月28日在調查員指示下，以其所有00000000
    00號行動電話撥打予甲○○，表明「東西到了，怎麼辦？」
    ，甲○○即表示他知道了，會跟「兄仔」聯絡後再跟丁○○
    聯繫，此觀之：
  (1)0000000000號行動電話於92年10月28日19時44分與00000000
    00號之監聽譯文（附於92年度偵字第21029號卷第16頁以下
    ）：
    （Ａ：丁○○，Ｂ：某女性先接電話，之後改由甲○○接聽
          ）
      Ｂ：喂！
      Ａ：喂！「明昌」呢（某女）
      Ｂ：在這裡，等一下喔。
      Ａ：喂，你在做什麼？
      Ｂ：在醫院啊。
      Ａ：你還沒出院喔？
      Ｂ：對啊，那你什麼時候要回來？
      Ａ：我現在已經回來了啊！
      Ｂ：喔！啊那個信箱你要稍看一下喔！
      Ａ：嘿！啊這個東西已經來了吶。
      Ｂ：是喔！
      Ａ：現在怎麼辦？
      Ｂ：現在在你家是嗎？
      Ａ：對啊！那個上面就寫．．．
      Ｂ：這樣，我叫，我先問「兄仔」看看。
      Ａ：好啊！好啊！你等一下馬上打電話給我喔！
      Ｂ：好。
  (2)於92年10月28日20時15分許，再由甲○○使用之0000000000
    號撥打電話予丁○○之0000000000號電話，為（Ａ：甲○○
    ，Ｂ：丁○○）
      Ｂ：喂！
      Ａ：喂！你現在東西拿一拿，從我家外面那間病院那邊，
          在外面那邊等他。
      Ｂ：你說你家外面的病院，就是以前那個澄清喔？
      Ａ：是啊！是啊！
      Ｂ：你要過去那邊嗎？
      Ａ：沒有，「兄仔」要過去啦！
      Ｂ：好！好！
      Ａ：你現在到那邊去喔！
      Ｂ：那他會開他的車嗎？
      Ａ：是啊！你在那邊等他，在角落那邊等他，他馬上就到
          了。
      Ｂ：好啊！
  (3)於92年10月28日20時36分許，因丁○○尚未到達澄清醫院，
    再由甲○○使用0000000000號撥打電話予丁○○之00000000
    00號電話為：（Ａ：甲○○，Ｂ：丁○○）
      Ａ：喂！你到了嗎？
      Ｂ：我現在剛要出門而已，我剛沒有機車啊！
      Ａ：好，快點，「兄仔」到了喔！
      Ｂ：他到了是嗎？好啊，我現在馬上過去。
      Ａ：好。好。
  (4)依上開丁○○與被告甲○○之對話，在丁○○表示自桃園返
    回臺中後，被告甲○○直接反應即為請丁○○注意看信箱有
    無包裹類物品，顯然留意該包裹類物品去向已久，而於丁○○表示「東西來了」，被告甲○○即已知悉丁○○所述何意
    ，並表示要直接聯絡被告乙○○，其等對話均未提及任何「
    包裹」、「泰國」等字眼。而被告甲○○亦不否認在接獲丁○○電話告稱「東西來了」一語時，隨即表示轉詢問被告乙○○處理之方式，足見丁○○上開證述及供述內容信而有徵
    。再者，自泰國委運來臺之扣案包裹，其外包裝上係載明「
    收件人陳威佰」、「收件地址臺中縣烏日鄉○○路367巷4號
    」、「聯絡電話0000000000號」之郵包（郵局落地編號
    30778號），有卷附照片可參。然丁○○姓名並非「陳威佰
    」，住址係「臺中縣烏日鄉○○路376巷4號」，而非「367
    巷4號」。丁○○於92年9月份該次首度允諾被告乙○○代為
    收受包裹並親自留下自己姓名、住址及電話，當無可能將自
    己姓名及住址寫錯，反係第二次由其口述予乙○○謄寫，被
    告乙○○不慎將丁○○之姓名寫錯、地址弄錯之機率較高。
    被告乙○○辯稱只有在92年9月該次與丁○○見面並留下資
    料，並無在92年10月份再度向丁○○索取資料，藉以推卸丁○○所指在第二次見面，趁被告甲○○去傳真資料時，被告
    乙○○曾在車上告知丁○○代收包裹內實為毒品海洛因乙節
    顯無可採，自仍應以丁○○上開陳述內容為可採信。
 (四)被告乙○○已供稱是受綽號「阿正」者所託，才代為收受該
   毒品海洛因包裹，並親自前往泰國與「阿正」聯絡，有被告
   乙○○於92年10月14日自臺搭乘飛機前往泰國曼谷，隔2 日
   即同年月16日自泰國曼谷搭機返臺之紀錄附卷可稽（有入出
   境查詢結果2紙附於92年度偵字第21029號卷宗第38、39頁可
   參），被告乙○○之犯行已足予認定。
三、至於被告甲○○涉案部分：
  (一)除同案被告丁○○於前開所述外，其另於原審具結證稱：「
    （你與乙○○如何認識？）透過甲○○認識的」、「（你是
    否與乙○○於92年年9月份在『舊店茶棧』認識？）之前見
    過面，沒有介紹，正式介紹是在9月份『舊店茶棧』」、「
    （92年9月及10月你與甲○○及乙○○在『舊店茶棧』見面
    ，是否甲○○帶你去的？）是」、「（為何甲○○會帶你去
    『舊店茶棧』？）不知道」、「（你是去『舊店茶棧』才看
    到乙○○，甲○○才正式介紹你們認識？）是」、「（你第
    1次不知甲○○為何帶你去，第2次為何又去？）是因為東西
    都沒有收到，甲○○來電說乙○○問他說東西為何尚未到，
    是否資料錯了，才又約第2次見面」、「（在『舊店茶棧』
    之9月及10月聚會，是何人拿你的資料去傳真？）第1次我拿
    給乙○○就散會了，說東西隔2、3星期會到。第2次，我的
    資料是乙○○請甲○○去傳真，但甲○○說他要順便去買香
    煙，就拿著乙○○給他的我的資料走了」、「（你在92年10
    月28日偵查筆錄，是否提到『在92年9月那次乙○○拿資料
    給甲○○，甲○○接到指示馬上去傳』？）乙○○交待傳真
    後，甲○○就拿了那張紙，甲○○就先載我回家，之後我不
    知道他去何處」、「（乙○○與你及甲○○說代收地毯還是
    髮臘？）第一次是說地毯，第二次請甲○○去傳真時，乙○○把我叫到車上說，請我代收的物品是髮臘，裡面裝有毒品
    海洛因」、「（為何乙○○透過甲○○找你代收？）我不知
    道」、「（乙○○為何不找甲○○收或自己收？）我不知道
    ，我沒有問」、「（乙○○有否與你說過『打電話給甲○○
    的電話中，不要提到任何泰國及包裹的事，只要說貨來了，
    你過來載我』即可？）對」、「（為何乙○○交待上述的事
    ？）我不清楚」、「（你何時清楚？）第2次乙○○告訴我
    是毒品時」、「（乙○○何時告訴你，打電話給甲○○電話
    中，不要提到任何泰國及包裹的事等語？）是第二次他告訴
    我是毒品以後的事」、「（乙○○說上開話是否跟說出毒品
    是同一天的事？）他第二次說是毒品時，我說是毒品我不要
    代收，但他說資料已經寄出去了，過些日子會到，我們下車
    甲○○就回來，乙○○就當著我及甲○○說上開的話」、「
    （甲○○是否了解『你過來載我』的意思？）因為當時乙○○有對我及甲○○說『過來載我』的那些話，所以他當然知
    道是拿包裹的意思」、「（為何包裹到了，你還要透過甲○○跟乙○○連繫？）因為我不知道如何連絡乙○○」、「（
    乙○○請你代收包裹，有否留電話給你？）沒有，都是甲○○打電話來問，乙○○也沒有留電話給我」、「（第一次在
    『舊店茶棧』後，甲○○打幾通電話給你，問『東西到了沒
    有』之後才有第二次的見面？）就二次」、「（92 年9月及
    10月在『舊店茶棧』，你都有看到乙○○叫甲○○去傳真你
    的資料，但實際有否傳你不知道？）是。我二次都有聽到乙○○叫甲○○去傳真，但第一次甲○○拿到資料後就載我回
    家，我不知道有否傳真」等語（見原審卷第一宗第191頁以
    下筆錄）。
  (二)共同被告乙○○於偵訊時，則先後供稱：「（有關包裹運送
    之詳情？）．．．我與甲○○、丁○○於泡沫紅茶店喝茶時
    ，綽號『阿正』者又打我0000000000的電話，也是希望幫他
    代收，我就要他等一下再打來，期間我向丁○○問是否可以
    代收包裹，但並沒有說包裹是何物，丁○○就答應了，於是
    當場我要丁○○將姓名、住址聯絡電話留下，不久綽號『阿
    正』者打電話時，我告訴他已經可以代收，綽號『阿正』者
    就回答：『好』，就將他傳真號碼告訴我抄下，回答：『好
    』，就將他傳真號碼告訴我抄下，．．．，我就馬上請甲○○將丁○○的資料拿去傳真給綽號『阿正』者，甲○○就拿
    丁○○自己寫的年籍資料出去傳真，．．．，甲○○傳真後
    回到座位跟我說已經傳好了，當時我曾向丁○○說東西寄到
    後，可以聯絡我或由甲○○聯絡我也行，至於我究竟是否有
    留電話給丁○○我已經忘記了，但甲○○那裡有我的電話，
    在等貨期間，我有打給甲○○向丁○○詢問包裹收到了沒，
    ．．．而甲○○詢問過丁○○後告訴我貨還未到，前後我大
    概以此方式詢問過5次，．．．我曾於28日早上被綽號『阿
    正』者催後也有問過甲○○1次，因為之前綽號『阿正』者
    曾告訴我，貨到後，先將東西放在我這裡，他會找我拿東西
    ，而我又知道甲○○住處，我就說我過去拿東西，但不知道
    丁○○家確定住址，於是就約在澄清醫院門口拿東西，我是
    在電話中才知道他住院，不然我想請甲○○與我一起去找丁○○拿東西」（以上見偵字第21029號偵查卷第72頁以下筆
    錄）、「我們約的茶店就是卷內所示之『舊店茶棧』，但店
    名有改過，而我只記得甲○○曾替我傳真過1次資料，是在9
    月份時，至於我是否有傳真過丁○○資料，時間久我記不得
    了」、「（是否有與丁○○、甲○○約定聯絡取貨方式？）
    我是有與丁○○說過，貨到後打電話給甲○○轉告我，因為
    我平常沒有記電話號碼之習慣，而且丁○○與甲○○比較熟
    ，所以才要丁○○打給甲○○，而我也跟甲○○說，貨到後
    打電話告訴我，我去拿貨，．．．9月份時，是丁○○將資
    料給我後，我就要甲○○去傳真的，後來東西就一直沒到，
    我就打電話給甲○○，要他問丁○○是否有收到東西，但回
    話說沒有收到東西，所以到10月份又約好在該茶店見面，再
    次要丁○○的資料，至於這次是何人傳真的，我已經忘記了
    ，這次甲○○也有在現場，但我從未告訴丁○○寄送東西是
    海洛因，而我是跟丁○○說東西到時聯絡甲○○，而我拿到
    東西後再問綽號『阿正』者如何處理，我知道寄來東西的包
    裹是髮臘，並不知道是毒品」等語（見偵字第21028號偵查
    卷第88頁以下筆錄）。
  (三)被告甲○○雖一再否認有代被告乙○○傳真丁○○資料；而
    丁○○於原審則就第一次是否有請甲○○代為傳真一情又更
    異其詞，陳稱：92年9月份該次見面，乙○○拿了伊所寫的
    資料，便要伊與甲○○離去，乙○○有無將紙交給甲○○並
    不清楚等節。然丁○○就上開2次見面，被告乙○○確實均
    有向其索取姓名、電話、住址等資料，之後囑由被告甲○○
    去傳真（僅稱不確定被告甲○○是否有去傳真），以及第二
    次在92年10月份2度見面時，確係由甲○○2次來電詢問貨是
    否到後，才又邀約第二次之約會，在該次乙○○則將丁○○
    口述後之資料，觀看其筆記本內容後，將該紙張交由被告甲○○前去傳真等情，於歷次證述內容則均無二致。雖據同案
    被告丁○○偕同調查員前往「舊店茶棧」附近設有傳真機服
    務之便利超商（因被告甲○○當時是要去購買香菸）察看，
    距離最近僅有統一便利超商（設於臺中市○○路586號）及
    臺灣糖業公司商品行銷事業部蜜鄰營運中心（設於臺中市○○路501號），經原審向該2營運單位索取92年9月、10月份
    之傳真紀錄及錄影帶，除檢送之傳真紀錄無法辨別是否有可
    疑線索傳真至泰國之紀錄外，臺灣糖業公司商品行銷事業部
    蜜鄰營運中心來函表示監視錄影帶設備僅保存1個月，無法
    提供，有該中心93年2月17日蜜開字第093009號函文乙紙可
    證，另統一便利超商以快遞檢送之17捲錄影帶，內容不乏摻
    雜11月份者，且縱使看出有前往使用影印機（具有傳真設備
    ）方位者，其臉部亦無法看出是否為被告乙○○或甲○○。
    且丁○○僅見及被告乙○○將其所書寫之紙條交予被告甲○○，並不確知被告甲○○前往何處傳真，上開無法顯示被告
    甲○○有傳真紀錄之動作者，亦不足為被告甲○○有利之認
    定。
  (四)至被告乙○○於原審訊問及審理時雖又翻異前詞，供稱僅曾
    委請甲○○傳真過1次資料，但無傳真機號碼故未傳成，然
    其於92年10月30日偵訊時業已供稱：伊在92年9月曾委請甲○○去傳真，嗣後於同年12月11日偵訊時又供稱：伊在92年
    9月份曾請甲○○傳真一次，同年10月份又再請被告丁○○
    寫1次資料，但何人傳真已不記得等情。被告乙○○於偵訊
    時復已供稱確實曾請被告甲○○傳真過，傳真完後將紙條交
    還伊，且自傳真後直到被查獲為止，均以電話聯絡被告甲○○有關丁○○是否收到地毯事宜，已如前述，自與被告甲○○堅稱從未替被告乙○○傳真過（有傳真，但因無傳真號碼
    而未傳）不符。且被告乙○○於92年10月28日遭檢警單位緝
    獲後，經檢察官聲請羈押並禁止接見獲准，之後與被告甲○○等人隔離偵訊，在尚未偵查終結前所為之供述，依經驗法
    則，較少權衡利害得失或受他人干預，比之事後翻異之詞可
    信，應較其於原審審理時所供為可採信。況且，被告甲○○
    於93年2月23日提出之陳述狀內，竟又提出「第1次92年9 月
    中旬，乙○○叫我叫丁○○出來，是在某家賣巴士音響器材
    公司（朝馬附近），而非大墩11街『舊店茶棧』內」、「第
    2次92年9月底、10月初，是乙○○叫我約丁○○到臺中市○○路○段文華高中附近，乙○○朋友所開設的店，在客廳內
    叫丁○○再寫1次，並要我以辦公室傳真機傳真，但撥打傳
    真機號碼無法傳真，乙○○再傳1次，仍舊無法傳真，乙○○一邊聽電話，一邊傳真，並要我看傳真有無成功，待傳真
    成功後，我再進入客廳告訴他說已傳好了，經過半小時，我
    與丁○○才離開」等說詞、於本院本審95年3月1日審理時又
    供稱：「第一次沒有叫我傳真，第二次我有傳，但是傳不過
    去，所以，乙○○自己再傳1次，才傳過去，我在旁邊看」
    等說詞，又坦認有代為傳真之動作，與其先前在原審準備程
    序或審理時所供「第一次根本沒傳，第二次雖有要去傳真，
    但發現沒有傳真機號碼，因而未傳成」等情不符，況丁○○
    及被告乙○○於原審93年3月3日審理時亦均堅詞否認有上開
    情事。足見被告甲○○前後供述亦顯不一致，亦無證據證明
    其更異後供詞之真實性。
  (五)證人丁○○雖亦供稱：「甲○○從未明示他知道包裹之內容
    」、「就整個包裹寄送，甲○○是聯絡人，但乙○○跟我說
    東西是毒品時，甲○○並不在場，所以我不能確定甲○○是
    否知情」、「（自你與甲○○在92年9月及10月的見面，及
    10月28日的電話聯絡狀況，甲○○有無向你表示地毯即為毒
    品海洛因？）沒有」、「（乙○○告知你包裹內是毒品，你
    有否問過甲○○？）沒有，因為當時我知道毒品後，我就一
    直在想要不要收，我並沒有問過甲○○，我想我已經向乙○○說我不要收了，東西應該不會寄來才對。（你是否主觀上
    認為乙○○與甲○○是同夥？）我不知道。（甲○○是否知
    道包裹是毒品？）我不知道，甲○○也沒有告訴我」等語，
    惟被告甲○○既知悉被告乙○○邀約丁○○於事實欄所述時
    地見面2次之事實，且直承乙○○之所以邀約丁○○代收物
    品，乃在代收地毯類物品；而其復知悉被告乙○○與丁○○
    彼此相對於伊與被告乙○○較不熟識，何以被告乙○○代收
    地毯類客觀上價值非鉅額之物品，要透過伊委請丁○○收受
    ，此顯與常情有違。且無論第一次見面之後，乃至邀約第二
    次見面，迄至查獲為止，丁○○均需透過被告甲○○輾轉與
    被告乙○○聯絡，期間被告甲○○至少以電話詢問丁○○2
    次「東西是否到了」，並再度安排被告乙○○與丁○○之二
    度會面，及向丁○○索取資料，甚至由被告乙○○將丁○○
    之資料交予被告甲○○去傳真。如僅是單純代收地毯，被告
    甲○○在多次與丁○○、乙○○聯繫下（在92年9月及10 月
    間，被告甲○○以其所有0000000000號行動電話與丁○○之
    0000000000號行動電話，及被告甲○○之0000000000號行動
    電話與乙○○之0000000000號行動電話，有相當頻繁之通聯
    紀錄，參原審卷第一宗第123頁以下；原審卷第二宗第32 頁
    以下、第51頁以下），被告甲○○自有餘裕機會將丁○○與
    被告乙○○之電話號碼向彼此說明，由其等自行接洽聯繫即
    足，何以被告乙○○及丁○○竟均不知對方電話，顯然被告
    甲○○亦知悉被告乙○○委運物品實為毒品，為避免直接運
    送易遭發覺，才輾轉透過原不知情之丁○○提供資料，以減
    少被告乙○○與被告甲○○被查獲之機率。再者，被告甲○○供認查獲當日，係丁○○主動來電表示東西已到後，伊隨
    即電詢被告乙○○問如何處理，對話中根本未提及「包裹、
    泰國」等語詞，然被告甲○○卻可斷定丁○○所言即為被告
    乙○○所欲收受之包裹，而立即反應出當向被告乙○○問明
    後續之處理方式，益徵被告甲○○確實知悉該包裹內容物即
    為毒品海洛因，而仍代為居間聯繫與丁○○之見面，甚至代
    為傳真，及聯繫事後之取貨事宜。況且，丁○○業已陳述第
    二次被告乙○○再度索取資料時，被告乙○○已告稱包裹內
    實為海洛因毒品，以被告甲○○與乙○○關係較丁○○與被
    告乙○○關係密切，被告乙○○豈有不告知甲○○，而任令
    居間聯繫之被告甲○○不知該包裹內實為海洛因毒品之理？
  (六)被告甲○○雖另以：乙○○與丁○○早在92年9月以前即已
    認識，非第一次見面，故而丁○○在被告乙○○請求代收郵
    包時一口答應代收，惟此尚難認被告甲○○知情且有與被告
    乙○○犯意聯絡云云，然而，被告甲○○於95年3月1日本院
    本審審理時供稱：「乙○○有開紅茶店，他是我老闆，我的
    朋友要找乙○○，或乙○○要找我朋友，都是透過我在聯絡
    」等語，足認丁○○確因被告甲○○居間介紹，始答應代收
    郵件，且被告甲○○對於被告乙○○日常生活及週遭事務涉
    入非淺，其間存有高度連繫關係，否則如何為被告乙○○居
    間連絡？而被告乙○○既開設紅茶店，甲○○自可逕安排郵
    件寄至紅茶店即可，且泰國郵件抵達期間不過7至10日，並
    非不可預期，如未能親自收受，亦可經通知前至郵局領取，
    何須由被告甲○○轉覓他人代收郵件？是被告乙○○於本院
    本審辯稱：甲○○不知道地毯就是毒品及因甲○○不常在家
    ，才會找丁○○云云，顯係迴護被告甲○○之詞，均不足採
    信。
  (七)證人林秀不於原審雖證稱：「（93年2月21日，在本件案發
    丁○○交保後，有無到過妳家？）有的，9月21日下午4時許
    ，他有到過我家」、「（他到妳家做什麼，妳和他談些什麼
    ？）甲○○要他交保以後，代理他來看我們，最主要是要來
    向我借甲○○的車子使用」、「（妳有無和他談到案情？）
    我有問他，你知道那是毒品，你為什麼沒有向甲○○講，他
    說他以為甲○○知道。我又向他說，不管知不知道，你應該
    向甲○○說一下。他說有一次，他在車上與甲○○相遇時，
    甲○○向丁○○說你知道那是毒品，為什麼沒有告訴我。丁○○說，我以為你知道。又有一次，被告3人又再相遇，甲○○質問乙○○，你自己做的事，為什麼不自己扛起來，為
    什麼要害我們兩人，乙○○當時沒有回答」等語（見本院上
    訴卷第一宗第196頁）；於本院更二審審理時，丁○○對於
    證人林秀不之上揭證言陳稱：「無意見。但是第一次相遇時
    ，甲○○有問我為什麼知道是毒品，而不告訴他，我回答是
    說，我以為你知道是毒品，沒有告訴我，所以我才不告訴你
    」等語（見本院更二審卷第198頁）。然而，丁○○知於知
    悉包裹內容係毒品海洛因後，即決心不收包裹，故離中部前
    往桃園友人家，並告知其母勿收受包裹，又於92年10月27日
    主動致電甲○○說包裏還未收到等情，業據證人丁○○證述
    明確，顯示證人丁○○刻意隱暪被告甲○○其已知悉郵寄包
    裹是毒品之情，是前開證述僅足認丁○○未告知被告甲○○
    其已知悉包裹內容是毒品，惟尚難遽此即認被告甲○○主觀
    上不知郵寄包裹是毒品。參以被告乙○○、甲○○均非從事
    與地毯有關之工作、泰國乃毒品種植及輸出大宗，亦為一般
    人之認知等情，倘被告甲○○及乙○○係單純收受一般包裹
    ，何須大費周章安排取件地址、履次親自關切郵件到否、並
    限制丁○○回電時勿提及「包裹、泰國」等語？顯見被告甲○○及乙○○均知悉前開包裹價值及內容非比尋常，不能出
    任何差錯，是證人林秀不前開證述尚難為被告甲○○不知該
    包裏是毒品之有利證明。
四、丁○○於知悉被告乙○○委其收受者為毒品海洛因時，前往
    桃園縣居住，業經證人朱金玉於原審結證屬實（見原審卷第
    第二宗第97～98頁），且調閱相關通聯紀錄亦顯示，被告丁○○自92年10 月24日起其所使用之上開行動電話發話之基
    地臺確實即為桃園縣市附近，有該通聯紀錄在卷可稽，復有
    丁○○使用之0000000000號行動電話與被告甲○○所用之
    0000000000 號行動電話之監聽譯文足憑。又本案扣得疑似
    海洛因之白色粉末經送鑑定結果，確為海洛因無誤，合計淨
    重9百46 點42公克、空包裝重28點66公克、純度百分之74點
    99，純質淨重7百零9點72公克等情，有法務部調查局92年11
    月24 四日調科壹字第120013318號鑑定通知書一紙在卷可按
    （見偵字第21028號偵查卷第70頁）；另有卷附郵包包裝及
    拆封髮臘、泡棉、碳紙、取得海洛因過程之照片7幀附卷（
    見92年度警聲搜字第1939號第2～5頁），及拆封後之泰國郵
    包包裝盒1個、髮臘6百85公克、黃色泡棉6個、碳紙筒六個
    、HENARA髮臘罐6個扣案可參。證人賴昭明於92年10月23日
    接受臺中市調查站調查員訪談時證述：其發現扣案載明「收
    件人陳威佰」、「收件地址臺中縣烏日鄉○○路367巷4號」
    、「聯絡電話0000000000號」之郵包（郵局落地編號30778
    號）係來自泰國，查驗時發現有滲漏情形，認為可疑，遂詳
    加查驗，包裹外是以紙箱包裝，包裹內裝有6瓶髮臘，每瓶
    重400公克，打開一看是白色的臘，用筷子測試發現有夾層
    ，將臘取出，臘的底部是一層泡棉，泡棉底下則是碳紙，碳
    紙與瓶底之間是白粉，瓶底上亦鋪有一層碳紙，後將白粉取
    出，以試劑測試呈現海洛因的反應，因而通報上級處理等情
    ，亦甚明確。
五、參酌被告甲○○與丁○○間之通聯紀錄、談話內容，與其於
    本案中表現之關切及隱密程度，本院認被告甲○○確有與被
    告乙○○共同基於運輸走私第一級毒品海洛因進入臺灣地區
    之犯意聯絡，且渠等2人對於自國外運輸進來者為嚴重之違
    禁物品海洛因當有所認知，是被告甲○○猶聲請就是否知悉
    該包裹內容物有毒品海洛因1節為測謊鑑定，經核即無必要
    ，而被告乙○○、證人丁○○、證人林秀不上開所述，亦不
    足為被告甲○○有利之認定。綜上所陳，被告甲○○辯稱不
    知乙○○請丁○○代收者為毒品海洛因，及未有幫忙傳真等
    情均無可採，且其與乙○○有運輸毒品之犯意聯絡，所參與
    者亦為犯罪之構成要件行為，已如前述，所辯其僅係幫助犯
    云云，亦不可採。被告甲○○有與被告乙○○、「阿正」者
    共同運輸毒品之犯行，亦堪認定。【按被告以外之人（包括
    證人、鑑定人、告訴人、被害人及共同被告等）於審判外之
    陳述雖不符刑事訴訟法第159條之1至之4等4條之規定，而經
    當事人於審判程序同意作為證據，法院審酌該言詞陳述或書
    面陳述作成時之情況，認為適當者，亦得為證據；當事人、
    代理人或辯護人於法院調查證據時，知有刑事訴訟法第159
    條第1項不得為證據之情形，而未於言詞辯論終結前聲明異
    議者，視為有前項之證人賴昭明於調查站之證述，雖係審判
    外之言詞陳述，當事人及辯護人已知上述筆錄乃傳聞證據，
    且均未於本院本審言詞辯論終結前對該等筆錄內容異議，依
    上開規定，是賴昭明之證言已擬制同意其有證據能力，本院
    本審審酌上開筆錄作成時，較無人情施壓或干擾，亦無不當
    取供之情形，認為以之作為本案之證據亦屬適當，是其證言
    具有證據能力。】。
六、按海洛因為毒品危害防制條例第2條第2項第1款所稱之第一
    級毒品，並為行政院依據懲治走私條例第2條第4項公告之「
    懲治走私條例公告管制物品項目及其數額」甲項第四款所列
    之管制進出口物品。又毒品危害防制條例於92年7月9日經總
    統修正公布，依該條例第36條規定，於公布後六個月施行，
    則修正公布之該條例於93年1月9日施行，經比較修正前後之
    該條例，有關運輸第一級毒品之罪刑均相同，條項亦無變易
    ，僅關於未遂犯之刑罰規定，因新增製造、販賣、運輸第四
    級毒品罪，而由該條第5項修正為該條第6項，依刑法第2條
    第1項前段之規定，自應適用修正後之該條例。核被告乙○○、甲○○所為，均觸犯毒品危害防制條例第4條第1項之運
    輸第一級毒品罪及懲治走私條例第2條第1項之私運管制物品
    進口罪。按共同正犯之意思聯絡，原不以數人間直接發生者
    為限，即有間接之聯絡者，亦包括在內；如甲分別邀約乙、
    丙犯罪，雖乙、丙間彼此並無直接之聯絡，亦無礙於其為共
    同正犯之成立。且共同實施犯罪行為之人，在合同意思範圍
    以內，各自分擔犯罪行為之一部，相互利用他人之行為，以
    達其犯罪之目的者，即應對於全部所發生之結果，共同負責
    （最高法院77年度臺上字第2135號、28年度上字第3110號判
    例參照）。是被告乙○○、甲○○與綽號「阿正」者之成年
    男子彼此間，就前開犯行均有犯意聯絡及行為分擔，應論以
    共同正犯。又被告等人利用不知情之成年郵務人員運輸前開
    第一級毒品海洛因入境，及由不知情之丁○○代收該郵件，
    均為間接正犯。公訴人雖漏未引述懲治走私條例條文，然於
    起訴事實業已載明被告乙○○與綽號「阿正」之成年男子基
    於自泰國運輸第一級毒品海洛因來臺之共同犯意，並由乙○○在臺尋覓代為收受包裹之人，透過被告甲○○尋得丁○○
    ，而基於運輸毒品之犯意聯絡等情，已提及私運管制物品進
    口之犯罪事實，僅等漏引法條，本院自得併予審理。被告等
    以一運輸毒品海洛因進口之行為，觸犯前開2罪名，應依刑
    法第55條前段規定，從一重論以運輸第一級毒品罪處斷。另
    被告甲○○尚年輕，且前未曾受有期徒刑以上刑之宣告，有
    臺灣高等法院被告全國前案紀錄表乙紙在卷可徵，其因一時
    思慮欠周而罹刑章，主係遭被告乙○○所託，以為運輸毒品
    之中間人角色，尚非最終主謀者，且亦無證據證明其於本案
    運輸毒品過程中已獲取如何代價，而運輸第一級毒品罪之法
    定本刑為「死刑或無期徒刑」，情輕法重，被告甲○○犯罪
    情節尚堪憫恕，雖處以法定最低刑無期徒刑猶嫌過重，爰依
    刑法第59條規定減輕其刑。
七、原判決認被告等罪證明確而予科刑，固非無見，惟查：(1)、
    同案被告丁○○部分尚不能成立犯罪，業經判決無罪確定，
    原審認定丁○○為共犯，尚有未洽。(2)、原審採憑證人賴昭
    明接受法務部調查局航業海員調查處台中站調查員訪談中之
    陳述，資為認定被告等有共同運輸第一級毒品之依據。但原
    審並未傳喚證人賴昭明於審判期日到庭踐行詰問程序，復未
    說明賴昭明調查筆錄有何合於刑事訴訟法所定得為證據之情
    形，逕採為判決之基礎，即有可議。(3)、原判決認定被告乙○○、甲○○等係利用郵務人員運送方式，將本件第一級毒
    品海洛因輸入我國，則被告等是否利用無犯罪故意之郵務人
    員犯罪？原判決並未敘明其理由，亦有疏失。(4)、原判決事
    實認定丁○○住所在台中縣烏日鄉○○路376巷4號，與郵包
    寄送地址不符（載明收件人「陳威『伯』」，收件地址為「
    台中縣烏日鄉○○路367巷4號」），惟理由欄卻又說明證人
    賴昭明於92年10月23日接受台中市調查站調查員訪談時證述
    其發現扣案載明「收件人陳威『佰』」、「收件地址台中縣
    烏日鄉○○路367巷4號」，致事實與理由矛盾，亦有違誤。
    (5)、毒品危害防制條例已於92年7月9日修正公布全文36條，
    並自公布後6個月施行。被告乙○○、甲○○犯罪在該條例
    修正施行前，原判決並未比較新舊法之適用，亦有可議。被
    告乙○○提起上訴辯稱其僅係幫助運輸毒品云云，被告甲○○提起上訴否認知情云云，雖俱無理由，然原判決既有上述
    可議之處，自無可維持，應由本院將原判決關於被告乙○○
    、甲○○部分，均撤銷改判。審酌被告乙○○、甲○○均明
    知海洛因係屬戕害人身心之毒品，足以使施用者導致精神障
    礙、性格異常，甚至造成生命危險之生理成癮性及心理依賴
    性，嚴重戕害國民身心健康，危害社會治安至深且鉅，竟仍
    鋌而走險自泰國運輸合計純質淨重達7百餘公克之毒品來臺
    ，數量甚鉅，苟依其計劃順利流入市面，將助長更多毒品犯
    罪，消耗國家為杜絕毒品犯罪所付出之社會成本，所生危害
    非輕，惟幸未流入市面即為發覺，暨考以被告素行、犯罪動
    機、手段、方法及犯後猶飾詞辯解，難認已有悔意之態度等
    一切情狀，分別量處如主文第2項所示之刑，併依法宣告被
    告乙○○褫奪公權終身。扣案之海洛因6包（合計淨重946點
    42 公克、空包裝重28點66公克、純度百分之74點99，純質
    淨重709點72公克）除包裝袋外，均係查獲之毒品，為違禁
    物，依毒品危害防制條例第18條第1項前段規定諭知沒收銷
    燬之。至上開包裝袋6個及扣得之泰國郵包包裝盒1個、髮臘
    685 公克、黃色泡棉6個、碳紙筒6個、HENARA髮臘罐6個，
    具有防止毒品裸露、逸出及潮濕之功用，並便於運輸，均為
    被告乙○○、甲○○與綽號「阿正」者所有犯運輸毒品罪所
    用之物；另被告乙○○所有號碼0000000000號、0000000000
    號及被告甲○○所有0000000000號、0000000000號等行動電
    話，共4支，均為其等彼此間或與綽號「阿正」者或利用丁○○而互相聯繫運輸毒品所用之物，且分別為其等所有，基
    於共犯連帶沒收原理，均應依毒品危害防制條例第19條第1
    項規定宣告沒收之。至另扣得之電子秤一個乃被告乙○○事
    後受託購買之物，尚難認與本案所犯運輸毒品有何關連，另
    被告甲○○所有0000000000號行動電話1具，及被告乙○○
    所有遭扣得之其餘行動電話、信用卡等物均與本案無關，爰
    不予宣告沒收。
據上論斷，應依刑事訴訟法第369條第1項前段、第364條、第299
條第1項前段，毒品危害防制條例第4條第1項、第18條第1項前段
、第19條第1項，懲治走私條例第2條第1項、第11條，刑法第2條
第1項前段、第11條、第28條、第55條前段、第59條、第37條第1
項，判決如主文。
本案經檢察官丙○○到庭執行職務。
中    華    民    國    95    年    3    月    15     日
            刑事第七庭  審判長法  官  林  榮  龍
                              法  官  許  秀  芬
                              法  官  江  錫  麟
上列正本證明與原本無異。
如不服本判決應於收受送達後十日內向本院提出上訴書狀，其未
敘述上訴之理由者並得於提起上訴後十日內向本院補提理由書（
均須按他造當事人之人數附繕本）。
                              書記官  劉  建  智
中    華    民    國    95    年    3    月    16     日
附錄論罪科刑法條：
毒品危害防制條例第4條第1項：
  製造、運輸、販賣第1級毒品者，處死刑或無期徒刑，處無期
  徒刑者，得併科新臺幣1千萬元以下罰金。
懲治走私條例第2條第1項：
  私運管制物品進口、出口逾公告數額，處7年以下有期徒刑，
  得併科新臺幣20萬元以下罰金。
                                                      Ｆ


司法院資訊處製作；財團法人民間司法改革基金會備份。
